---
title: "Homework1"
output: 
  html_document: 
    toc: true
    number_sections: true
date: "2024-03-21"
---

```{r setup, include=FALSE}
knitr::opts_chunk$set(echo = TRUE)
library(lubridate)
```

## 数值型数据

1. 判断`1L`的数据类型，并解释结果。
```{r}
typeof(1L)
```
2. 计算$\log_2{\sin(\pi/3)}$,向下取整，判断数据类型，并将最终结果转换为字符类型。
```{r}
log2(sin(pi/3))->x
x
typeof(x)
str(x)
```
3. 分别使用`==`, `all.equal()`和`identical()`判断$\sqrt3,tan(\frac{\pi}{3})$两者是否相等，并解释结果。
```{r}
x<-sqrt(3)
y<-tan(pi/3)
x==y
all.equal(x,y)
identical(x,y)
```
4. 找出1:100中既能被2整除，也能被3整除的数。
```{r}
for(i in 1:100){
  if (i %% 2 == 0 && i %% 3 == 0){
    print(i)
  }
}
```


## 字符型数据

1. 请把字符串`University of Science and Technology of China`中的'a'到'f'的所有字母删除。
```{r}
string<-'University of Science and Technology of China'
gsub('[a,b,c,d,e,f]','',string)
```
2. 计算字符串`中国科学技术大学中的实用统计软件课程appstat2024`的长度，并提取字串`实用统计软件`。
```{r}
string<-'中国科学技术大学中的实用统计软件课程appstat2024'
nchar(string)
substr(string,11,16)
```
3. 运行以下命令，并解释出现的结果。如果出错，请修正。
```{r,eval=FALSE}
c(1, 1, 2, 3, "1") + 2000
```
```
Error in c(1, 1, 2, 3, "1") + 2000 : 二进列运算符中有非数值参数
```
```{r}
c(1, 1, 2, 3, 1) + 2000
```
4. 有字符串`x`定义如下：
```{r}
x <- '1A3c5d'
```
    请把`x`按照字母进行拆分，并将结果转化成数值型变量。
```{r}
x <- '1A3c5d'
y <- unlist(strsplit(x,split='A'))
z <- unlist(strsplit(y,split='c'))
p <- unlist(strsplit(z,split='d'))
as.numeric(p)
```


## 日期时间类型数据

定义出生日期变量`date_bir`和发病日期变量`date_dis`如下：

```{r}
date_bir <- "1961/3/1"
date_dis <- "2022年1月1日"
```

1. 把上述变量分别转换成`Date` 和`POSIXct`日期型。
```{r}
date_bir <- as.Date(date_bir, format='%Y/%m/%d')
date_dis <- as.POSIXct(date_dis, format='%Y年%m月%d日')
```
2. 输出出生年和月份。
```{r}
format(date_bir, '%Y %m')
```
3. 计算发病时的年龄，以周岁论，即过了生日才算；并通过`sink()`函数将发病年龄保存在`test.txt`文件中。
```{r}
date_bir <- as.POSIXct(date_bir, format='%Y/%m/%d')
time_length(date_dis - date_bir, 'year')
```
4. 把`date_dis`中发病年月转换成`monyy`格式，这里`mon`是指如SEP的英文三字母缩写， `yy`是两数字的年份。
```{r}
as.character(date_dis, format='%B %y')
```
5. 从发病日开始计算，需要每隔一个星期进行复诊，请计算未来10次的复诊时间。
```{r}
for(i in 1:10){
  date_dis <- date_dis + weeks(1)
  print(date_dis)
}
```


## 因子类型数据

```{r}
x <- factor(c("男", "女", "男", "女"))
```
1. 变量`x`有几个水平值，分别是什么？
```
2个
```
```{r}
x
```
2. 通过`levels()`函数把`x`中的“男”改成“M”，“女”改成“F”，并将`x`通过`cat()`函数输出到`factor.txt`文档中。
```{r}
levels(x) <- c('M', 'F')
x
```
3. 将以下因子类型数据
```{r}
y <- factor(c("大一", "大四", "大三", "大二"))
```
按照年级从低到高进行排序。
```{r}
y <- factor(c("大一", "大四", "大三", "大二"), levels = c('大一','大二','大三','大四'))
y
```



## 向量

现有10个人的期末考试成绩为

> 100, 65, 80, 79, 88, 95, 93, 35, 56, 68

1. 创建向量`x`来存储上述数据；
```{r}
x <- c(100, 65, 80, 79, 88, 95, 93, 35, 56, 68)
x
```
2. 将`x`从大到小排序，并分别找出最大值、最小值、中位数、第三大和第三小的元素；
```{r}
xx <- sort(x, decreasing = TRUE)
xx
range(x)
median(x)
xx[c(3,8)]
```
3. 计算平均值、标准差和方差；
```{r}
mean(x)
sd(x)
var(x)
```
4. 60分以上为及格，计算及格的人数；
```{r}
sum(x >= 60, na.rm=TRUE)
```
5. 给`x`命名，名字为学号，分别为"PB1", "PB2", ... "PB10"（提示，可以先创建以名字为元素的字符型向量`y`，然后进行赋值）；
```{r}
names(x) <- c('PB1','PB2','PB3','PB4','PB5','PB6','PB7','PB8','PB9','PB10')
x
```
6. 提取奇数位置的元素并显示；
```{r}
x[seq(1,length(x),2)]
```
7. 返回偶数（不包含缺失值）。
```{r}
x[x %% 2 == 0]
```

## 矩阵和数组

1. 创建一个$10\times 10$的矩阵`m`，其对角线元素分别为1, 2, ..., 10；
```{r}
m <- diag(c(1:10))
m
```
2. 计算`m`的逆，并求解关于$y$的线性方程组$my=x$；
```{r}
solve(m)
solve(m,x)
```
3. 将上述矩阵的第2行除对角线外的所有元素赋值为100；
```{r}
temp <- m[2,2]
m[2,]=100
m[2,2] <- temp
m
```
4. 提取`m`的第5行第9列的元素并输出到命令行，然后将其重新赋值为`NA`；
```{r}
m[5,9]
m[5,9]=NA
m
```
5. 给`m`的列命名为"c1", "c2",..."c10"；
```{r}
colnames(m) <- c('c1','c2','c3','c4','c5','c6','c7','c8','c9','c10')
m
```
6. 给`m`增加一行，元素为上面定义的向量`x`，存为新的矩阵`m2`;
```{r}
rbind(m,x) -> m2
m2
```
7. 计算`m2`的行数、列数，核对是否正确；
```{r}
nrow(m2)
ncol(m2)
```
8. 对`m2`按行计算平均值，输出的结果不能包含`NA`；
```{r}
rowMeans(m2, na.rm = TRUE)
```
9. 构造一个$10\times 10 \times 3$的数组`arr`，其中`arr[,,1]`为`m`，`arr[,,2]`为`2*m`，`arr[,,3]`为`3*m`。
```{r}
array(c(m,2*m,3*m), dim = c(10,10,3)) -> arr
arr
```