---
title: "R的数据类型"
author: "温灿红"
institute: "中国科学技术大学管理学院"
output:
  xaringan::moon_reader:
    css: [default, "zh-CN.css", "extra.css"]
    lib_dir: libs
    nature:
      highlightStyle: github
      highlightLines: true
      countIncrementalSlides: false




---
# 大纲

- 类型变换

- 数值型

- 逻辑性

- 字符型

- 日期时间型

- 因子型



---
### R的数据类型

**R**中包含有以下几种数据类型：

- 整型(`int`)：存储整型的数据，如`1L`

- 数值型/双整型(`numeric`, `double`)：存储数值型的数据，如`1`,`1.1`

- 逻辑型(`logical`)：只有两个值`TRUE`和`FALSE`, 缺失时为`NA`。

- 字符型(`character`)：存储一小段文本，用双引号包住，其中单个元素称之为字符串(`string`)，如`"Hello"`, `"1"`

- 复数类型(`complex`)：存储复数，如`1+3i`

- 日期时间类型(`Date`, `POSIXct`, `POSIXlt`)：存储日期和时间的，如`Sys.time()`

- 因子类型(`factor`) ：存储分类数据，如性别、学历程度等，`factor("male`)

- 特殊符号： NA(Not Avaiable), NaN(Not a Number), Inf(infinite), NULL



---
class: center, middle

## 类型变换


---
### 数据的类型转换（一）

- `typeof()`返回数据类型

- `is.foo()`判断是否属于某种类型`foo`，如是，则返回`TRUE`，否则返回`FALSE`

- `as.foo()`强制转换成`foo`类型

```{r}
typeof(1)
is.numeric(1)
is.integer(1)
is.integer(1L)
```
---
### 数据的类型转换（二）


```{r}
is.na(1)
is.na(0/0)
is.na(1/0)
is.infinite(1/0)
```

- 为什么`1/0`不是`NA`，而`0/0`是？

---
### 数据的类型转换（三）
```{r}
is.character(1)
is.character("1")
is.character("one")
```

---
### 数据的类型转换（四）
```{r}
as.character(2/3)
as.numeric(as.character(2/3))
as.numeric(as.character(2/3)) == 2/3
```

- 为什么最后一行返回的是`FALSE`？


---
class: center, middle

## 数值型

---
### 四则运算及数学函数（一）

```{r}
1+2
1-2
1*2
1/2
2^2   # 幂运算
```

---
### 四则运算及数学函数（二）

```{r}
5%%2        # 取余运算
5%/%2       # 整除运算
sqrt(2)     # 平方根
exp(1)      # 指数
log10(100)  # 对数
```

---
### 四则运算及数学函数（三）

```{r}
round(3.14159)     # 四舍五入取整
round(3.14159,2)   # 四舍五入到两位小数
floor(3.14159)     # 向下取整
ceiling(3.14159)   # 向上取整
ceiling(-3.14159)  # 向上取整
```

---
### 四则运算及数学函数（四）

```{r}
pi
sin(pi/2)
tan(pi/4)
asin(1)
```



---
class: center, middle

## 逻辑型

---
### 逻辑运算（一）

```{r}
7 > 5
7 < 5
7 >= 7
7 == 5
7 != 5
```

---
### 逻辑运算（二）

- 判断两个浮点型对象是否完全相同，不能直接采用`==`和`identical()`，而应该用`all.equal()`

```{r}
0.45 == 3*0.15
0.45 - 3*0.15
all.equal(0.45, 3*0.15)
identical(0.45, 3*0.15)
```


---
### 逻辑运算（三）

```{r}
(5 > 7) & (6*7 == 42)
(5 > 7) | (6*7 == 42)
!(5 > 7)
```



---
class: center, middle

## 字符型数据


---
### 字符型数据的处理之字符串长度

- `nchar()`: 计算字符串的长度

```{r}
    nchar("coffee")
    nchar("code monkey")
    nchar("code monkey\t")
    nchar("R统计软件")                  # 以字符个数为单位
    nchar("R统计软件", type = "bytes")  # 以字节为单位
    ```

---
### 字符型数据的处理之转换大小写

- 在文本分析中常常需要把大小写的统一成一个字符，然后基于该字符进行词频等的分析。

- `toupper()`函数把字符型向量内容转为大写，`tolower()`函数转为小写。

```{r}
    a <- "Applied Statistical Software"
    tolower(a)
    toupper(a)
    ```

---
### 字符型数据的处理之取子串

- `substr(x, start, stop)`从字符串`x`中取出从第`start`个到第`stop`个的子串

- `substring(x, start)`可以从字符串`x`中取出从第`start`个到末尾的子串

```{r}
    phrase = "我们一起上实用统计软件课程"
    substr(phrase, 1, 4)
    substr(phrase, nchar(phrase)-3, nchar(phrase))
    substring(phrase, nchar(phrase)-3)
    substr(phrase, nchar(phrase)+1, nchar(phrase)+10)
    ```

---
### 字符型数据的处理之替代（一）

- `substr()`替代特定位置

```{r}
    substr(phrase, 1, 1) = "你"
    phrase
    substr(phrase, 100, 1004) = "我是多余的"
    phrase
    
    substr(phrase, 1, 2) = "大家"
    phrase
    
    substr(phrase, 1, 2) = "我"
    phrase
    ```

---
### 字符型数据的处理之替代（二）

- `gsub(pattern, replacement, x)`: 通过在`x`中匹配找到与`pattern`对应的字符并替换成`replacement`，常常用在文本数据的清洗过程。

```{r}
    gsub("软件", "算法", phrase)
    gsub("实用", "", phrase)
    salary <- c("22万", "30万", "50万", "120万", "11万")
    salary0 <- gsub("万","0000", salary)
    mean(as.numeric(salary0))
```



---
### 字符型数据的处理之合并

- `paste()`：连接两个字符型对象，默认用空格连接。

```{r}
    paste("Spider", "Man")                              # 默认方式
    paste("Spider", "Man", sep="-")                     # 以破折号连接
    paste("Spider", "Man", "does whatever", sep=", ")   # 以逗号加空格连接
    paste("Spider", "Man", sep = "")                    # 两个字符直接相连，中间没有任何东西
    paste0("Spider", "Man")                             # 更有效的方式 
    ```



---
### 字符型数据的处理之拆分

- `strsplit()`：拆分两个及以上的字符型对象。

```{r}
    cities <- "北京，上海，广州，深圳，合肥"
    strsplit(cities, split="，")[[1]]
    
    course <- "实用的统计的软件"
    strsplit(course, split="的")[[1]]
    
    strsplit("实用统计软件", split="")[[1]]       # 仅仅是把每一个字符分开
    
    jiebaR::segment("早上好，我们一起上统计软件课程!", jiebaR::worker())  # 中文分词
    ```


---
### 字符型数据的处理之正则表达式（一）

- 正则表达式(regular expression)是一种匹配某种字符串模式的方法。 包括

  + 元字符： `*`, `^`, `$`, `\d`等等
  
  + 普通字符： a-z, A-Z, 0-9, 空格等

- 可以从字符串中查找某种模式的出现位置，或替换某种模式，如 `grep()`, `grepl()`, `sub()`, `gsub()`

- 例如：

  - `[0-9]`表示数字，等价于`\d`
  
  - `[a-zA-Z0-9]`表示数字和所有的英文字母，等价于`\w`和`[:alnum:]`
  
  - `[:cntrl:]`表示ASCII控制字符
  
  - `[:punct:]`表示既不属于`[:alnum:]`也不属于`[:cntrl:]`的
  
  - `[:space:]`表示任意空格
  
  - `+` 表示一个或多个，`?` 表示零个或一个，`^x` 表示除x外的任意字符




---
### 字符型数据的处理之正则表达式（二）

```{r}
    gsub("[ae]", "o", "Give me a break")
    gsub('[[:space:]]+', ' ', 'Give    me a break')
    
    strsplit("For tough problems, you need R.", split = " ")[[1]]
    strsplit("For tough problems, you need R.", split = "[[:space:]]|[[:punct:]]")[[1]]
    
    grep("[[:digit:]]{3}", c("1", "12", "123", "1234"))
```


---
class: center, middle

## 日期时间型

---
### 日期时间类型数据

- 在**R**中，日期可以保存为Date类型， 一般用整数保存，数值为从1970-1-1经过的天数。

- R中用一种叫做`POSIXct`和`POSIXlt`的特殊数据类型保存日期和时间，可以仅包含日期部分，也可以同时有日期和时间。 

  + `POSIXct`把日期时间保存为从1970年1月1日零时到该日期时间的时间间隔秒数
  + `POSIXlt`把日期时间保存为一个包含年、月、日、星期、时、分、秒等成分的列表
  
---
### 例子

- 获取当前日期 

```{r}
Sys.Date()
class(Sys.Date())
```

- 获取当前时间

```{r}
Sys.time()
class(Sys.time())
```

---
### 从字符串生成日期数据

- `as.Date()`可将字符型数据转换成日期型数据

- 通过`format = `指定输入的格式，默认的格式中分隔符为`-`或`/`

- 如果不是标准格式，可通过以下方式来指定



代码|意义
-|:-:
`%d` | 日
`%m` | 月（数字格式）
`%b` | 月（英文简称）
`%B` | 月（英文全称）
`%y` | 年（两位）
`%Y` | 年（四位）

- 提取组成部分：`weekdays`, `months`, `days`, `quarters`

---
### 例子

```{r}
as.Date("2021/9/10")
as.Date("2021-09-10")
as.Date("9/10/2021", format = "%m/%d/%Y")

weekdays(as.Date("2021/9/10"))
quarters(as.Date("2021/9/10"))
```


---
### 从字符串生成时间数据

- `as.POSIXlt()` 或 `as.POSIXct()`


```{r}
as.POSIXlt("2021-9-10 18:47:22")
as.POSIXct("2021-9-10 18:47:22")
```

- 提取成分：

```{r}
y <- as.POSIXlt("2021-9-10 18:47:22")
cat(1900+y$year, y$mon+1, y$mday, y$hour, y$min, y$sec, '\n')
```

---
### 日期时间类型数据的运算

```{r}
as.Date("2021-9-10") + 10
as.Date("2021-9-10") - 10

as.POSIXlt("2021-9-10 18:47:22") - 30

difftime(as.Date("2021-9-10"), as.Date("2020-9-10"), units = 'days')

difftime(as.POSIXlt("2021-9-10 18:47:22") , as.POSIXlt("2021-8-10 10:47:22") , units = 'days')
```



---
class: center, middle

## 因子型

---
### 因子类型数据（一）

- **R**中用因子来存储分类变量，如性别、学历程度等。分类数据分为有序和无序的:

  + 有序变量是指每一类之间有一个大小顺序关系，如打分结果“A”，“B"，”C，“D"，我们仅仅知道“A”>“B">”C>“D"，但不知道每一类之间的差异是多少，即不能进行如下运算"A"-"B"。
  
  + 无序变量是指每类之间没有顺序关系，如性别，职业等
  
```{r}
factor(c("男", "女"))

factor(LETTERS[1:3])
factor(LETTERS[1:3], ordered = TRUE)
factor(LETTERS[1:3], ordered = TRUE, levels = c("C","B","A"))
```


---
### 因子类型数据（二）

- 因子的`levels()`（水平值）属性是一个映射， 把整数值1,2,映射成这些水平值，因子在保存时会保存成整数值1,2,等与水平值对应的编号。 

- 可以节省存储空间， 在建模计算的程序中也比较有利于进行数学运算。

```{r}
levels(factor(c("男", "女")))

factor(LETTERS[1:3], ordered = TRUE, levels = c("C","B","A"))
```


---
### 变量（一）

- 上面我们讲到的基本都是常量，即直接写在命令行中的量。

- 下面我们讨论变量，变量是用来存储输入的值或者计算得到的值，前面提到的所有的数据类型都可以保存。

- 变量必须有变量名，在**R**中，变量名是由字母、数字、下划线和句点有机组成，命名规则有：
  
  + 变量名的第一个字符不能取为数字。
  
  + 变量名区分大小写，如`a`和`A`是两个不同的变量名。
  
- 变量名例子： `a`, `a1`, `app.stat`, `app_stat`, `AppStat`

---
### 变量（二）

- 用`<-`赋值的方法定义变量。`<-`也可以写成`=`，但是更推荐用`<-`。

```{r}
r <- 2
area <- pi * r^2
area
area <- 10
area
```


---

class: center, middle

# 谢  谢