---
title: "R的数据结构"
author: "温灿红"
institute: "中国科学技术大学管理学院"
output:
  xaringan::moon_reader:
    css: [default, "zh-CN.css", "extra.css"]
    lib_dir: libs
    nature:
      highlightStyle: github
      highlightLines: true
      countIncrementalSlides: false





---
# **R**的数据结构

- 向量(vector)

- 矩阵(matrix)

- 数组(array)

- 列表(list)

- 数据框(dataframe)



---
class: center, middle


## 向量(vector)

---
### 向量(vector)

- **向量**是将若干个.red[基础类型相同]的值存储在一起， 各个元素可以按序号访问。

- 可以是数值型向量、逻辑型向量、字符型向量等

- 用`c()`函数把多个元素或向量组合成一个向量。如：

```{r}
    c(7, 8, 10, 45)                          # 数值型向量

    c(7, 8, 10, 45) > 10                     # 逻辑型向量
    
    s <- c('abc', 'A', 1, NA, '男')          # 字符型向量
    class(s)
    
    factor(c("男", "女", "男", "男",  "女")) # 因子型向量
```

---
### 构建规则序列的向量

- 也可以通过以下的方式构建有规则的向量

```{r}
    1:10

    seq(from = 5, to = 25, by = 5)
    
    c(1:10, seq(from = 5, to = 25, by = 5))
    
    seq(as.Date('2021-10-1'), by='days', length=5)
    
    seq(as.Date('2021-9-8'),to=as.Date('2022-1-1'),by='2 weeks')
    
    
```


---
### 向量运算之四则运算

- 向量与标量的运算为每个元素与标量的运算。

```{r}
    x <- c(7, 8, 10, 45);    x * 5
    x > 9
```


- 等长向量的运算为对应元素两两运算。

```{r}
    y <- c(-7, -8, -10, -45);    x + y
```

- 两个不等长向量的四则运算，规则是每次从头重复利用短的一个。

```{r}
    x + c(-7,-8)
```

---
### 向量运算之比较运算

- 比较运算符： `<`,   `<=`,  `>`,  `>=`,  `==`,  `!=`,  `%in%` 
- 逻辑运算符： `&`, `|`, `!`,

```{r}
    x > 9
    x == -y
    c(1, NA, 3) > 2
    (x > 9) & (x < 20)
    (x > 9) | (x < 20)
    
```


---
### 向量运算之集合运算

- 可以把向量看成一个集合，对两个向量进行集合运算，如`unique()`, `setdiff()`, `setequal()`, `union()`, `intersect()`

```{r}
    unique(c(1,2,3,2))                # 找出唯一的元素

    intersect(c(1,2,3,2), c(1,2))     # 交集
    union(c(1,2,3,2), c(1,2))         # 并集
    setdiff(c(1,2,3,2), c(1,2))       # 差集
    setequal(c(1,2,3,2), c(1,2,3))    # 集合是否相等
```



---
### 向量函数

- 数学函数：`sqrt()`, `sign()`, `abs()`,`log()`, `exp()`等

- 数据统计函数：`mean()`, `median()`, `sd()`, `var()`, `max()`, `min()`, `length()`, `sum()`, `cumsum()` `summary()`, `range()`

- 排序函数：`sort()`,`rev()`, `order()`

- 逻辑运算函数：`identical()`, `all.equal()`, `all()`, `any()`, `which()`, `match()`, `which.max()`, `which.min()`

- 因子类型数据汇总函数：`table()`, `tapply()`等

- 字符型向量函数： `paste()`, `strsplit()`等

- 向量长度和属性：`length()`, `attributes()`, `names()`

---
### 向量函数之例子（一）


```{r}
    log(x)

    summary(x)
    
    sort(x, decreasing = TRUE)
    order(x, decreasing = TRUE)
    rev(sort(x)) 
    
```

---
### 向量函数之例子（二）


```{r}
    all(x>0) 
    identical(c(0.5-0.3,0.3-0.1),c(0.3-0.1,0.5-0.3))
    all.equal(c(0.5-0.3,0.3-0.1),c(0.3-0.1,0.5-0.3))
    
    match(c(1, 3), c(2,3,4,3))     # 若能在右边找到对应的元素，则返回第一个找到的位置，否则返回NA
    which(c(1, 3) %in% c(2,3,4,3)) # 找到符合条件的下标
    
```

---
### 向量函数之例子（三）

```{r}
table(c(1,2,3,2))

gender <- c("男", "女","男", "女","男", "女","男")

table(gender)

```

---
### 向量函数之例子（四）


```{r}
    presidents = c("Clinton", "Bush", "Reagan", "Carter", "Ford")
    substr(presidents, 1, 2) # Grab the first 2 letters from each
    
    paste(presidents, c("D", "R", "R", "D", "R"))
    
    paste(presidents, c("D", "R"))
    
    paste(presidents, collapse="; ")
    
    paste(presidents, " (", c("D", "R", "R", "D", "R"), 42:38, ")", sep="", collapse="; ")
    
```


---
### 向量函数之例子（五）

```{r}
  length(x)
  attributes(x)
```


---
### 向量下标和子集（一）

- 正整数下标：访问对应位置的元素和子集。如：
```{r}
    x[2]
    x[c(1,3)]
```


- 负整数下标：扣除相应的元素后的子集。如：

```{r}
    x[-2]
    x[-c(2,4)]
```

---
### 向量下标和子集（二）

- 下标超界： 假设向量长度为n，提取不在
$\{1,2,\dots, n\}$内的子集时，返回缺失值，应尽量避免。如：

```{r}
    x[5]
    x[0]
    
    x[6] <- 9
    x
```

---
### 向量下标和子集（三）

- 逻辑下标：下标可以是与向量等长的逻辑表达式，一般是关于本向量或者与本向量等长的其它向量的比较结果。如：

```{r}
    x[x>9]
    x[which(x>9)]
    x[!is.na(x) & x > 9]
    c(which.min(x), which.max(x))
```


---
### 向量下标和子集（四）

- 元素名下标：向量可以为每个元素命名，命名后即可用元素名或者元素名向量作为向量的下标。如：

```{r}
    names(x) <- c("v1","v2","v3","v4")
    names(x)
    x["v1"]
    x[c("v4", "v1")]
    x["v5"]
```

- 用字符串作为下标时，如果该字符串不在向量的元素名中，读取时返回缺失值结果，赋值时该向量会增加一个元素并以该字符串为元素名。

---
### 向量下标和子集（五）

- 重复下标：R在使用整数或元素名作为向量下标时，允许使用重复下标。如：
```{r}
    x[c(1,3,1,2)]
    
    gender

    # 把“男”记为1，“女”记为2.
    code <- c(1,2)              
    names(code) <- c("男", "女")
    code[gender]
    
```


---
class: center, middle

## 矩阵(matrix)

---
### 构建矩阵（一）

- 矩阵在**R**中实际上是按列存储成一个向量，根据行数和列数对应到矩阵的元素。 

- `matrix()`函数把矩阵元素以向量的形式输入，用 `nrow` 和 `ncol` 规定行数和列数，向量元素填入的缺省次序是按列填入，用 `byrow=TRUE` 选项可转换成按行填入。

```{r}
    A <- matrix(1:6, nrow=2, ncol=3); print(A)  # 数值型矩阵

    B <- matrix(c(1,-1, 1,1), nrow=2, ncol=2, byrow=TRUE); print(B)  # 改变元素填入顺序为按行填入
    
    C <- matrix(LETTERS[1:6], nrow=2, ncol=3); print(C)  # 字符型矩阵
```

---
### 构建矩阵（二）

- 也可以通过 `rbind()` 和 `cbind()` 函数把向量或者矩阵构建成新的矩阵。如：

```{r}
    cbind(1:2,3:4,c(5,6))

    cbind(A, 1)
    
    rbind(C, c(1,2,3))
```


---
### 构建矩阵（三）

- 可通过函数构建特殊矩阵，如对角阵 `diag()`。

```{r}
    diag(2)

    diag(c(3,4))
    
    diag(A)
```



---
### 矩阵的属性（一）

- `attributes(A)` 返回矩阵的属性，包括 `dim`, `dimnames`等

```{r}
    rownames(A) <- c("行一", "行二"); colnames(A) <- c("列一", "列二", "列三");  attributes(A)
    
    rownames(B) <- c("行一", "行二"); attributes(B)
```


---
### 矩阵的属性（二）

- `dim()` 返回矩阵的行数和列数

```{r}
    dim(A)
```

- `nrow()` 和 `ncol()` 分别返回矩阵行数和列数

```{r}
    nrow(A)
    ncol(A)
```

---
### 矩阵的属性（三）

- `dimnames()` 返回矩阵的行名和列名


```{r}
    dimnames(A)

    dimnames(B)
```

---
### 矩阵运算之四则运算（一）

- 矩阵与标量的运算为每个元素与标量的运算。如：

```{r}
    A + 1
```

- 两个同形状的矩阵进行加、减运算， 即对应元素相加、相减， 用 `A + B`，`A - B` 表示。如：

```{r}
    A + matrix(1, nrow=2, ncol=3)
```

```{r, eval=FALSE}
    A + B  # 返回错误：Error in A + B : non-conformable arrays
```
---
### 矩阵运算之四则运算（二）

- 对两个同形状的矩阵， 用 `*` 表示两个矩阵对应元素相乘(注意这不是线性代数中的矩阵乘法)， 用 `/` 表示两个矩阵对应元素相除。 如：

```{r}
    A * matrix(2:7, nrow=2, ncol=3)
```

---
### 矩阵运算之矩阵乘法

- 用 `%*%` 表示矩阵乘法，要求左边的矩阵的列数等于右边的矩阵的行数。

```{r}
    B %*% A            # 如果是 `A %*% B`，那会出来什么结果？
```


- 矩阵与向量进行乘法运算时， 向量按需要解释成列向量或行向量。 当向量左乘矩阵时，看成行向量； 当向量右乘矩阵时，看成列向量。如：

```{r}
    A %*% c(1,2,3)
    1:2 %*% A
```


---
### 矩阵算子（一）

- 转秩： `t()`


```{r}
    t(A)
```

- 行列式： `det()`


```{r}
    det(B)
```


---
### 矩阵算子（二）

- 矩阵的逆： `solve(A)`

- 方程求解：`solve(A, b)` 返回的是线性方程组
$A x = b$的解。


```{r}
    solve(B)
    solve(B, 1:2)
    
    B %*% solve(B, 1:2)
```

---
### 矩阵算子（三）

- 矩阵的内积：

    + $A^T B$: `crossprod(A, B)`, 
    + $AB^T$: `tcrossprod(A,B)`
    + $A^T A$: `crossprod(A)`
    + $A A^T$: `tcrossprod(A)`

```{r}
    crossprod(A, B) #　tcrossprod(A, B)　返回Error in tcrossprod(A, B) : non-conformable arguments

    t(A) %*% B
```



---
### 矩阵算子（四）


```{r}
    crossprod(A)
    tcrossprod(A)
    A %*% t(A)
```


---
### 矩阵按行/列汇总函数（一）

- `apply(A, i, FUN)` 把矩阵 A 的每一列分别输入到函数 `FUN` 中，得到对应于每一维度的结果，其中 `i = 1`  表示对行进行运算， `i = 2` 表示对列进行运算。如：

```{r}
    apply(A, 2, sum)
    apply(A, 1, range)
```


---
### 矩阵按行/列汇总函数（二）

- `summary()`函数按列输出汇总信息

```{r}
    summary(A)
```

---
### 矩阵按行/列汇总函数（三）

- `rowMeans()`, `colMeans()`, `rowSums()`, `colSums()`等

```{r}
    rowMeans(A)
    rowSums(A)/ncol(A)
```


---
### 矩阵下标和子集（一）

- 矩阵本质上是一个向量添加了 `dim` 属性，实际保存还是保存成一个向量，其中元素的保存次序是按列填入，所以和向量类似，可以通过正整数、负整数下标、逻辑以及名字下标来取子集。如：

```{r}
    A[1:4]
    A[6]
    A[-5]
```


---
### 矩阵下标和子集（二）

- 但更常用的是通过行号和列号来提取子集，如：

```{r}
  A[1,2] # 提取A的第一行第二列的元素
  A[1,]  # 提取A的第一行，返回一个向量
  A[,1]  # 提取A的第一列，返回一个向量
  A[1:2,c(1,3)]  # 提取指定行、列对应的子矩阵
```


---
### 矩阵下标和子集（三）

- 若矩阵有列名、行名，可以通过字符型向量提取子集

```{r}
    A["行一",]        # 取出A的行名为“行一”的行，返回一个向量
```

- 逻辑下标取子集

```{r}
    A[A>2]
    C[C %in% c("A","C")]
```


---
### 矩阵下标和子集（四）

- 提取A的第一行结果为向量，维数会有不同，`drop = FALSE` 可保留原有维度。

```{r}
    A["行一",]                  # 取出A的行名为“行一”的行，返回一个向量    
    A["行一", , drop=FALSE]     # 取出A的行名为“行一”的行，返回一个矩阵
```

- 寻找矩阵中的最小元素，并返回其位置

```{r}
    mat <- matrix(rnorm(40), 10, 4)
    which(mat == min(mat, na.rm=TRUE))  # 返回的是向量的位置
    which(mat == min(mat, na.rm=TRUE), arr.ind = TRUE)  # 返回行号和列号
```


---
class: center, middle

## 数组(array)

---
### 数组(array)

- 数组是矩阵的推广， **R**支持任意的n维数组

- 所有矩阵的运算（除了如矩阵乘法等特殊的运算外）和函数，都可以运用到数组中。如`apply()`等

- 多维数组的一般定义语法为

```{r, eval=FALSE}
  数组名 <- array(数组元素, 
                  dim=c(第一下标个数, 第二下标个数, ..., 第s下标个数))
```

---
### 数组的例子

```{r}
arr <- array(1:24, dim=c(2,3,4)); arr
```


---
### 数组下标和子集

- 类似于矩阵，可通过对应的维度的子集来提取数组的子集。如：

```{r}
    arr[,2,2:3] # 多维数组在取子集时如果某一维下标是标量， 则结果维数会减少
    arr[,2,2:3,drop = FALSE]  # 保持和原有数组同样的维度
```


---
class: center, middle


## 列表(list)

---
### 列表(list)

- 不同于以往的数据结构，列表(list)是用来保存不同类型的数据。 比如， 一个元素是数值型向量， 一个元素是字符串， 一个元素是标量， 一个元素是另一个列表。

- 可通过 `list()` 定义列表

```{r}
  dist <- list("exponential", 7, FALSE);  dist
```

- 注意和向量区分

```{r}
  c("exponential", 7, FALSE)
```


---
### 列表元素的命名（一）

- 可通过 `names()` 来命名。

```{r}
    names(dist) <- c("family", "mean", "is.symmetric")
    dist
```


---
### 列表元素的命名（二）

- 也可在一开始定义的时候就命名好。

```{r}
  dist1 <- list(family = "exponential", mean = 7, is.symmetric = FALSE)
  dist1
```


---
### 列表元素的访问

- 列表的一个元素也可以称为列表的一个“变量”，单个列表元素必须用两重方括号格式访问。如：

```{r}
    dist[[1]]
    dist[["mean"]]
    
    dist[[2]]^2
```

- 如果使用单重方括号对列表取子集， 结果还是列表而不是列表元素。如：

```{r, eval=FALSE}
    dist[2]^2   # 无法直接对列表进行四则运算
```

---
### 列表元素的增加

- 直接给列表不存在的元素名定义元素值就添加了新元素。如：

```{r}
    dist$was.estimated <- FALSE  # 美元符号和双中括号的方式是等价的
    dist[['sd']] <- 1; 
    dist
```


---
### 列表元素的删除（一）

- 把某个列表元素赋值为 `NULL` 就删掉这个元素。如：

```{r}
    dist[['was.estimated']] <- NULL; dist
```

---
### 列表元素的删除（二）

- 要把已经存在的元素修改为 `NULL` 值而不是删除此元素， 或者给列表增加一个取值为 `NULL` 的元素， 这时需要用单重的方括号取子集，这样的子集会保持其列表类型，给这样的子列表赋值为 `list(NULL)`。如：

```{r}
    dist['was.estimated'] <- list(NULL); dist
```

---
### 列表类型的转换

- 用 `as.list()` 把一个其它类型的对象转换成列表。

```{r}
    as.list(1:2)
```

- 用 `unlist()` 函数把列表转换成基本向量。

```{r}
    unlist(list(a = 1, b = 2:4))
```



---
class: center, middle


## 数据框(dataframe)


---
### 数据框(dataframe)

- 数据框(data.frame)存储似于数据库表或Excel数据表的数据。

- 类似于矩阵，有 $n$行， $p$列，但各列之间允许有不同的类型，同一列中的元素保持相同类型。

- 每一行可看作一个列表，每一列可看作一个向量。

- `data.frame()`生成数据框

```{r}
    d <- data.frame(A,logicals=c(TRUE,FALSE), character = c("男","女"))
    d
```

---
### 数据框的命名


```{r}
    names(d)     # 默认名字为列名
    rownames(d)  # 提取行名
    rownames(d) <- c("R1", "R2")
    d
```

---
### 数据框的增加行或列

- 可通过 `rbind()` 或 `cbind()` 来增加

```{r}
    rbind(d,list(列一=-3, 列二=-5, 列三=-7, logicals=TRUE, character="男"))

    cbind(d, date = as.Date(c("2021/09/10", "2021/09/14")))
```

---
### 数据框内容访问（一）

- 数据框中的内容可采用类似于矩阵的方式进行访问。如：

```{r}
    d[2,3]
```

- 访问行

```{r}
    d[1,]
```

- 因为数据框的一行不一定是相同数据类型， 所以数据框的一行作为子集， 结果还是数据框，而不是向量。

```{r}
    is.data.frame(d[1,]) 
```

---
### 数据框内容访问（二）

- 访问列

```{r}
    d[, 2]
    d[,"列二"]
    d[["列二"]]
    d$列二
```

---
### 数据框内容访问（三）

- 同时取行子集和列子集

```{r}
    d[1:2,3:4]
    d[d[,"character"]=="男",3:5]
```


---
### `with()` 函数

- 在对数据框中的数据进行运算时，常常需要提取多列，这时候用 `with()` 函数能够很好的简化代码。

- 如以下两种方式是等价的：

```{r}
    (d$列一 + d$列二) / exp(d$列三)
    with(d, (列一 + 列二) / exp(列三))
```



---
### 数据框与矩阵的区别

- 数据框不能作为矩阵参加矩阵运算。 需要时，可以用 `as.matrix()` 函数转换数据框或数据框的子集为矩阵。 

- 可通过 `ad.data.frame()` 把矩阵转化成data.frame，以方便用在回归模型等的函数命令中（因为这些都需要输入的是data.frame而不是matrix）。

```{r}
  as.matrix(d)       # 转化成字符型矩阵，无法进行矩阵运算

  as.matrix(d[,1:4]) # 逻辑型数据直接转化成0，1数值型数据
```


---

class: center, middle

# 谢  谢