---
title: "R处理数据"
author: "温灿红"
institute: "中国科学技术大学管理学院"
output:
  xaringan::moon_reader:
    css: [default, "zh-CN.css", "extra.css"]
    lib_dir: libs
    nature:
      highlightStyle: github
      highlightLines: true
      countIncrementalSlides: false





---
# **R**处理数据

- 获取数据

- 导出数据

- 预处理数据

- 汇总数据

- 产生随机数


---
class: center, middle

## 获取数据

---
### 导入数据——R语言系统格式数据

- 读取**R**二进制文档，格式为".RData"或".Rda"
  
  + `load("name")` 读取 `name` 文件到当前**R**工作空间中


```{r}
    load("cats.RData")                    # 读取数据
```


---
### 导入数据——带有分隔符的文本数据

- 带有分隔符的文本数据形式是常用的数据存储方式之一。

- 列与列之间以固定字符（如逗号、空格、分号等）进行分割

- 用 `read.csv()` ,  `read.table()` ,  `read.delim()` ,  `read.fwf()` 等函数读入。

- 文本文件也可通过 `readLines()` 逐行读取。

- 这些函数读取数据后会在**R**中保存成 `data.frame` 的格式。

- 可通过改变选择来调整是否需要包含列名，是否需要跳过开头的若干行以及指定缺失值符号等等。

---
### 导入数据——带有分隔符的文本数据

`read.table()`参数设置：

- file:文件名，后缀可以是txt、dat、csv等。

- header:导入数据时是否带有列标题，默认是TRUE。

- sep: 列与列之间的文本分隔符。

- stringsAsFactor: 导入数据时是否奖字符串数据转化成因子类型，默认是TRUE。

- fileEncoding:文本数据的文件编码，如果设计中文字符，根据文本格式更改GBK或UTF-8，默认是UTF-8。


---
### 读取数据的例子（一）

- `header`  是否包括列名，如果原文件中包含列名，则为`TRUE`，否则为`FALSE`。

```{r}
d <- read.csv("covid19.csv", header = TRUE) #  header = TRUE 包括列名
head(d)                                     #  查看前面几行，默认是6行。
```

- 第二个病人的性别没有记载，应认定为缺失值。
```{r}
table(d$性别)
```


---
### 读取数据的例子（二）

- `na.strings = x`   指定 `x` 为缺失值。如在该数据中，空的字符串为缺失值。
```{r}
d <- read.csv("covid19.csv", header = TRUE, na.strings = "") #  第二个病人的性别没有记载，应认定为缺失值。
head(d, n = 3)
```

```{r}
table(d$性别)
table(d$性别, useNA = "always")
```

---
### 读取数据的例子（三）

- `row.names = x`   指定列名为 `x` 的列为行名

```{r}
dim(d)
d <- read.csv("covid19.csv", header = TRUE, na.strings = "", 
              row.names = "序号") #  指定第一列为行名
head(d,3)
dim(d)

```

---
### 读取数据的例子（四）

- `skip = x`   跳过前面 `x` 行

```{r}
d1 <- read.csv("covid19.csv", header = TRUE, na.strings = "", skip = 3) 
dim(d1)
dim(d)
```


- `nrows = x`  只读取 `x` 行，若header = TRUE 则不包括列名那一行

```{r}
d2 <- read.csv("covid19.csv", header = TRUE, na.strings = "", 
               row.names = "序号", nrows = 10)
dim(d2)
```

---
### 读取数据的例子（五）


- CSV文件是文本文件，是有编码问题的， 尤其是中文内容的文件。 `read.csv`默认是GBK格式，如果有时候发现读进去的数据是乱码，可试试看改成”UTF-8“

```{r}
d2 <- read.csv("covid19.csv", header = TRUE, na.strings = "", 
               row.names = "序号", fileEncoding="UTF-8") 
```

---
### 读取数据的例子（六）

-  `readLines()` 按行读取，每一行记为一个字符串

```{r}
d3 <- readLines("covid19.csv")
head(d3, 3)
```


- 若文件太大，可通过 `readLines()` 函数读取前面几行
```{r}
d3 <- readLines("covid19.csv", n = 3)
d3
```

---
### 导入数据——excel

- `readxl`包是RStudio内置读取Excel数据文件的专用包。使用`read_excel()`读取。

- `read_excel()`参数设置：
  
    + path: 文件名，可以是xls或者是xlsx
    + sheet: 工作簿名称或序号
    + range：读取指定区域的数据，如B3:D87表示读取B3至D87区域的数据
    + col_names:判断第一行是否作为列名称，默认为TRUE


---
### 读取Excel数据的例子

```{r}
data <- readxl::read_excel("covid19.xlsx", col_names = TRUE) 
head(data)                                     #  查看前面几行，默认是6行。
```


---
class: center, middle

## 导出数据


---
### 导出数据

- 导出**R**二进制文档，格式为".RData"或".Rda"

  + `save(thing, file = "name")` 把指定的若干个变量thing（直接用名字，不需要表示成字符串）保存到用 `name` 文件中
  
  + `save.image("name")` 把当前工作空间中的所有变量保存到 `name` 文件
  
```{r}
    data(cats,package="MASS")             # 读取扩展包MASS中自带的数据"cats"
    save(cats, file = "cats.RData")       # 保存数据“cats”到“cats.RData“
    rm(cats)
    ls()
```



---
### 导出数据到文本文件


- 可用 `write.csv()` ,  `write.table()` ,  `write.delim()` ,  `write.fwf()`  ,   `writeLines()` 等函数输出data.frame至外面文件。

```{r}
    write.table(d, file="mydata1.txt") # 可能会导致乱码
    write.table(d, file="mydata2.txt", fileEncoding = "UTF-8")
```

---
### 导出数据到Excel文件


- openxlsx包的`write.xlsx()` 。

```{r}
    openxlsx::write.xlsx(d, file="mydata.xlsx", asTable=TRUE) 
```

---
class: center, middle


## 预处理数据


---
### 查看数据

- 通过行序号选择
    + `head(x, n)` 选择数据框 `x` 的前 `n` 行
    + `tail(x, n)` 选择数据框 `x` 的倒数 `n` 行
- `View(x)`：打开界面查看数据。  

```{r}
head(d)
tail(d, n = 2)
View(d)
```


---
### 筛选数据

- 按条件选出符合条件的行组成的子集，用逻辑判断语句

- `subset()`：提出子集，参数subset提取行，参数select提取列。

```{r}
d[d$年龄<18,]
subset(d, d$年龄<18)
with(d, d[年龄<18,])
```

---
### 筛选数据

- 同时选择行和列的子集

```{r}
    d[d$年龄<18 & d[,"性别"]=="男", c("性别","年龄","疗程")]
    subset(d, d$年龄<18 & d[,"性别"]=="男", select = c("性别","年龄","疗程"))
```


---
### 排序数据

1. 使用`order()`对需要排序的列进行排序，返回排序后各个元素的原位置信息。

2. 基于`order()`函数的输出结果对数据框排序。

```{r}
    idx1 <- order(d[,"年龄"]) # 按照一列进行排序
    head(d[idx1,],6)
    
    idx2 <- order(as.factor(d[,"性别"]), d[,"年龄"], decreasing = c(T, T), method="radix") # 按照两列进行排序
    head(d[idx2,],6)
```



---
### 合并数据（一）

- 如果行号都一样，那么使用`data.frame(dat1,dat2)`或者`cbind(dat1,dat2)`直接合并即可。

```{r}
  hos <- read.csv("covid19.csv", header = TRUE, na.strings = "")
  cli <- read.csv("covid19-2.csv", header = TRUE) 
  newdata <- data.frame(hos, cli)
  head(newdata)
```

- 有两列是重复的，因此列名改成了“序号”， “序号.1”。


---
### 合并数据（二）


- 如果行号不一样，用 `merge(dat1, dat2, by = x)` 按照列名为`x`来合并，只保留`x`元素相同的行，即同时在两个数据框中的行。

```{r}
  hos <- read.csv("covid19.csv", header = TRUE, na.strings = "")
  dim(hos)
  cli <- read.csv("covid19-3.csv", header = TRUE) 
  dim(cli)
```



```{r}
  newdata <- merge(hos, cli, by = "序号") 
  dim(newdata)
```
 

---
### 合并数据（三）

- 用 `merge(dat1, dat2, by.x = x, by.y = y)` 把 `dat1`中的`x`列和 `dat2`中的`y`列作为合并的标准。
```{r}
  newdata <- merge(hos, cli, by.x = "序号", by.y = "序号")     
  dim(newdata)
```

- 如果想要保留 `dat1` 中的所有行，则指定 `all.x = TRUE`。

```{r}
  newdata <- merge(hos, cli, by.x = "序号", by.y = "序号", all.x = TRUE)     
  dim(newdata)
```

---
### 标准化数据

- `scale()` 把每一列都标准化， 即每一列都减去该列的平均值，然后除以该列的样本标准差。 

- `scale(x, center=TRUE, scale=FALSE)` 仅中心化而不标准化。

- 仅适用于数值型的变量

```{r}
    ds <- scale(d[,3])
    head(ds)
```

---
class: center, middle
## 案例分析

---
### 初看数据

```{r}
summary(d)
```

---
### 调整数据的类型

- 日期数据没有正确读入
```{r}
    class(d$出院时间)
    d[,"入院时间"] <- as.Date(as.character(d[,"入院时间"]), format = "%Y%m%d")
    d[,"出院时间"] <- as.Date(as.character(d[,"出院时间"]), format = "%Y%m%d")
    class(d$出院时间)
    summary(d[, 4:5])
```


---
### 增加新的列变量（一）

- 可以为数据框计算新变量， 返回含有新变量以及原变量的新数据框

```{r}
    d[,"住院时间"] <- as.numeric(d[,"出院时间"] - d[,"入院时间"]) + 1
    summary(d[, 4:7])
```
- 增加的新变量有异常值，最小值竟然为.red[负数！！！]


---
### 增加新的列变量（二）



```{r}
    d[d$住院时间<0,]
```

- 发现是原始数据输入有误，入院时间写成了"2022-02-05"，通过查看原始文档，调整为“2020-02-05”。

```{r}
    d[d$住院时间<0,"入院时间"] <- as.Date("2020-02-05")
    d[,"住院时间"] <- as.numeric(d[,"出院时间"] - d[,"入院时间"]) + 1
    summary(d[, 4:7])
```

---
### 有缺失值的行

```{r}
    idx.na <- apply(is.na(d), 1, any)
    d[idx.na, ]
```


---

class: center, middle

# 汇总数据


---
### 汇总数据

常用的汇总函数有：

- 总体信息： `summary()`，`table()`

- 位置度量： `mean()` ,  `median()` 。

- 分散程度（变异性）度量： `sd()` ,  `IQR()` ,  `mad()` 。

- 分位数： `min()` ,  `max()` ,  `quantile()` 。

---
### 汇总数据之例子（一）

```{r}
summary(d)
```


---
### 汇总数据之例子（二）

-对于因子类型的变量，可以通过`table()`查看其在每一类的频数分布。

```{r}
table(d$分型)
table(d$性别)
```


---
### 汇总数据之例子（三）

-对于数值型变量，则可以通过一些数字特征来描绘它的分布。

```{r}
summary(d$年龄)
cat("平均年龄为", mean(d$年龄), "中位数为", median(d$年龄), "标准差为", 
    sd(d$年龄), "下90%的分位数为", quantile(d$年龄,0.9))
cat("平均疗程为", mean(d$疗程), "标准差为", sd(d$疗程))
```

- .red[汇总出错了！！！]


---
### 汇总数据之例子（四）

- 可通过 `na.rm = TRUE` 将其中`NA`的数值去除来计算平均值、标准差、中位数等。

```{r}
cat("平均疗程为", mean(d$疗程, na.rm=TRUE), "标准差为", sd(d$疗程, na.rm=TRUE))
```


- 在`quantile()`, `IQR()`等函数中，如果输入有缺失值，则直接报错，错误如下：

> Error in quantile.default(as.numeric(x), c(0.25, 0.75), na.rm = na.rm,  : 
>  'na.rm'如果设为FALSE的话不允许有遺漏值和NaN

---
### 汇总数据之例子（五）

-对于时间日期型变量，可类似于数值型变量进行汇总。

```{r}
mean(d$入院时间)
min(d$入院时间)
max(d$入院时间)
sd(d$入院时间)
```

---
### 分组汇总数据（一）

- `aggregate()` 函数对输入的数据框用指定的分组变量（或交叉分组） 分组进行概括统计。

```{r}
    aggregate(d[,c(3:5,7)], by = d["分型"], mean)
```


```{r}
    aggregate(d[,c(3:5,7)], by = d[c("分型","性别")], mean)
```



---
### 分组汇总数据（二）


- `tapply()` 函数对向量进行分组概括


```{r}
    tapply(d[,"性别"], INDEX = d["分型"], table)
```

- 并没有把 `NA`计算在内。

---
### 分组汇总数据（三）

- 通过 `useNA = "always"` 或`useNA = "ifany"`来把 `NA`计算在内。

.pull-left[

```{r}
tapply(d[,"性别"], INDEX = d["分型"], 
       table, useNA="always")
```
]

.pull-right[
```{r}
tapply(d[,"性别"], INDEX = d["分型"], 
       table, useNA="ifany")
```
]

---
### 分组汇总数据（四）

- 对两个分类变量进行交叉分组计算频数

```{r}
    table( d[,"分型"], d[,"性别"])
    table( d[,"分型"], d[,"性别"], useNA="ifany")
    table( d[,"分型"], d[,"性别"], useNA="always")
```


---
class: center, middle


## dplyr包


---
### dplyr包

- `filter()`：按行筛选数据

- `select()`：按名称选取变量/列

- `arrange()`：对行排序数据

- `mutate()`：创建新变量（列）

- `summarise()`：汇总数据

- `group_by()`：分组汇总数据

- `xxx_joins()`：合并数据

- `%>%`：管道 


---
### 导入需要的R包和数据集

```{r}
library(dplyr)

d <- readxl::read_excel("covid19.xlsx", col_names = TRUE) 

```


---
### `filter()`筛选数据

  - `filter(x,...)`：对数据框按照后面的参数来筛选行，后面的参数是用来筛选数据的判断表达式


```{r}
    filter(d, d$年龄<18)
    filter(d, d$年龄<18, 性别=="男")
```

---
### `select()`按名称选取变量/列

```{r}
filter(select(d, 性别,年龄, 疗程), d$年龄<18)
```


---
### `arrange()`排序数据（一）

- `arrange(x, ...)`：对数据框x排序，后面的参数为一组作为排序依据的列名。如果列名不止一个，那么就后面的列是在前面排序的基础上继续排序。

- `desc()`降序排序

- 缺失值总是排在最后。

```{r}
    head(arrange(d, 年龄),6)
```

---
### `arrange()`排序数据（二）

```{r}
    head(arrange(d, 性别, desc(年龄)),6) #按两列进行排序
```
---
### `mutate()`新增变量

- 可以为数据框计算新变量， 返回含有新变量以及原变量的新数据框。

```{r}
    tmp <- mutate(d, 住院时间 = 出院时间 - 入院时间 + 1)
    head(tmp)
```

---
### `summarise()`汇总数据（一）

- 按照分型来进行分组汇总

```{r}
    summarise(group_by(d, 分型), mean(年龄), mean(入院时间), mean(出院时间))
```

---
### `summarise()`汇总数据（二）

- 按照分型和性别来进行分组汇总

```{r}
    summarise(group_by(d, 分型,性别), mean(年龄), mean(入院时间), mean(出院时间))
```

---
### 管道 `%>%`

- 管道 `%>%`帮助你以清晰易懂的方式编写代码

- `x%>% f(y)`转换为`f(x, y)`

```{r}
d %>%
  mutate(住院时间 = 出院时间 - 入院时间 + 1) %>%
  filter(年龄<18)
```

---
### 管道 `%>%`和画图函数结合

```{r}
library(ggplot2)
iris %>%
  mutate(Sepal.Size = Sepal.Length*Sepal.Width, 
         Petal.Size = Petal.Length*Petal.Width) %>%
  filter(Species != 'virginica') %>% 
  ggplot(aes(x=Sepal.Size, y=Petal.Size, colour=Species)) + 
  geom_point(size=2) + 
  geom_smooth(method = "lm") +
  labs(title = 'Iris Flower Size (setosa vs. versicolor)')
```


---
class: center, middle


## 随机数

---
### 随机数

- 在计算机中，所谓随机数，实际是“伪随机数”，是从一组起始值（称为种子），按照某种递推算法向前递推得到的。所以，从同一种子出发，得到的随机数序列是相同的。

- 为了得到可重现的结果，随机模拟应该从固定不变的种子开始模拟。用 `set.seed(k)` 来实现固定模拟实验中的种子。

- 语法如下：

```{r eval=FALSE}
  set.seed(seed, kind = NULL, normal.kind = NULL, sample.kind = NULL)
```

  - `seed = k` 指定一个编号为 `k`的种子，这样每次从编号 `k` 种子运行相同的模拟程序就可以得到相同的结果;
    
  - `kind = `指定后续程序要使用的随机数发生器名称;

  - `normal.kind=` 指定要使用的正态分布随机数发生器名称。


---
### 例子
```{r}
    runif(5)
    runif(5)

    set.seed(5)
    runif(5)
    
    set.seed(5)
    runif(5)
```


---
### 从古典概型开始： `sample()`


- `sample()` 函数从一个有限集合中无放回或有放回地随机抽取，产生随机结果。

- 语法如下：

```{r eval=FALSE}
  sample(x, size, replace = FALSE, prob = NULL)
```

  - `x` 用以存储有限集合的向量，也可以为一个正整数（此时集合为`1:x`）；
    
  - `size` 指定抽样个数，即样本数;
    
  - `replace = `指定是否为有放回抽样，`TRUE`是有放回抽样, `FALSE`是无放回抽样；
    
  - `prob = `指定以各种权重抽取，默认是等概率。



---
### 例子（一）

- 有放回抽样

```{r}
sample(0:1, size = 10, replace = TRUE) 
```

- 无放回等概率抽样：


```{r}
set.seed(1)
sample(1:100, size = 6, replace = FALSE)
```

- 以下为等价命令：

```{r}
set.seed(1)
sample(1:100, size = 6)
```


---
### 例子（二）

- 随机排序：

```{r}
sample(10)
sample(letters) 
```


- 多项分布的随机抽样

```{r}
x <- sample(1:3, size = 100, replace = TRUE, prob = c(.2, .3, .5)) 
table(x)
```





---
### **R**的随机数函数（一）

- 提供了多种分布的随机数函数，如:

- `runif(n)` 产生 `n` 个标准均匀分布随机数;
    
```{r}
    round(rnorm(5), 2)
```

- `rnorm(n)` 产生 `n` 个标准正态分布随机数。
    
```{r}
    round(rnorm(5), 2)
```


---
###  **R**的随机数函数（二）

- 每一种分布都有自己的名字，在其前面添加如下的字母分别代表不同的功能：

    - `p`：probability，分布函数
    
    - `q`：quantile, 分位数
    
    - `d`：density, 概率密度函数
    
    - `r`：random，随机数

- 查看**R**中支持的概率分布

```{r, eval = FALSE}
    ?Distributions
```

---
###  常用分布表

| Distribution        | cdf           | parameter          |
  |:-------------------:|:-------------:|:------------------:|
  | 二项分布            | `pbinom`      | `size`, `prob`     |
  | 卡方分布          | `pchisq`      | `df`               |
  | 指数分布         | `pexp`        | `rate`             |
  | F分布                   | `pf`          | `df1`, `df2`       |
  | 伽玛分布               | `pgamma`      | `shape`, `rate` or `shape` |
  | 几何分布           | `pgeom`       | `prob`             |
  | 对数正态分布          | `plnorm`      | `meanlog`, `sdlog` |
  | 负二项分布   | `pnbinom`     | `size`, `prob`     |
  | 正态分布              | `pnorm`       | `mean`, `sd`       |
  | Poisson分布             | `ppois`       | `lambda`           |
  | t 分布          | `pt`          | `df`               |
  | 均匀分布             | `punif`       | `min`, `max`       |
 
  
---
### 例子：指数分布的概率密度函数


  
```{r, fig.width=6, fig.height=6}
x <- seq(0, 8, .05)
plot (x, dexp(x), ty="l", main="指数分布的概率密度函数", xlab="x", ylab="f(x)")
lines (x, dexp(x, rate=0.5), col="red") 
lines (x, dexp(x, rate=0.2), col="blue")
legend("topright", legend = paste("lambda = ", c(1, 0.5, 0.2)), col=c("black", "red", "blue"), lty=1, inset = .02)
```

---
### 例子：指数分布的分布函数

```{r, fig.width=6, fig.height=6}
x <- seq(0, 8, .05)
plot (x, pexp(x), ty="l", main="指数分布的分布函数", xlab="x", ylab="F(x)")
lines (x, pexp(x, rate=0.5), col="red") 
lines (x, pexp(x, rate=0.2), col="blue")
legend("bottomright", legend = paste("lambda = ", c(1, 0.5, 0.2)), col=c("black", "red", "blue"), lty=1, inset = .02)
```

---
### 例子：指数分布的随机数


```{r, fig.width=6, fig.height=6}
x <- seq(0, 16, .05)
hist(rexp(1000, 0.5), freq = FALSE,  xlab="x", main="指数分布的随机数")
lines (x, dexp(x, 0.5), col="red", lwd=2)

```


---
### 例子：大数定律

.pull-left[
```{r}
for(n in 2^c(1:20)){
  x <- rnorm(n, 0, 1)
  cat(abs(mean(x) - 0), "\n")
}

```
]

.pull-right[
```{r}
for(n in 2^c(1:20)){
  x <- rt(n, df = 1)
  cat(abs(mean(x) - 0), "\n")
}

```
]

---
### 例子：中心极限定理


```{r, fig.align='center', fig.height=4, fig.width=12}
iter <- 1000

op <- par(mfrow=c(1, 3))
for(n in c(1, 10, 100)){
  x <- replicate(iter, mean(runif(n)))
  stat <- (x-0.5)*sqrt(12*n)
  hist(stat, freq = FALSE, xlim = c(-4, 4))
  curve(dnorm(x),  col="red", add = TRUE)
}
par(op)

```



---

class: center, middle

# 谢  谢


