---
title: "程序控制结构"
author: "温灿红"
institute: "中国科学技术大学管理学院"
output:
  xaringan::moon_reader:
    css: [default, "zh-CN.css", "extra.css"]
    lib_dir: libs
    nature:
      highlightStyle: github
      highlightLines: true
      countIncrementalSlides: false




---
### 序言

- **R**是一种块状结构程序语言，块（block）由大括号划分

- 如果当块只包含一条语句时大括号可以省略

- 程序语句由换行符或者分开分隔

- 以下两种写法是等价的

```{r}
{
      x <- 1
      x
}
x <- 1; x
```



---
# 大纲

- 分支结构（ `if-else`, `ifelse()`, `switch()`）

- 循环结构（ `for`, `while`, `repeat`）

- 向量化


---
class: center, middle


## 分支结构

---
### 分支结构的`if-else` 

分支结构包括 `if` 结构：
```r
if(条件) {表达式}
```
和 `if-else` 结构
```r
if(条件) {表达式1} else {表达式2}：
```

- “条件”必须是一个.red[逻辑型标量]，不能是 `NA` 

- 例子：判别是否缺失，若是则赋值

```{r}
    x <- NA
    if(is.na(x)) x <- 0.5
    x
```



---
### `if-else` 结构之例子

- 例子：绝对值函数

$$|x| = \left\{ \begin{array}{cl} x & \mathrm{if}~x\geq 0, \\
-x &\mathrm{if}~ x < 0\end{array}\right.$$

```{r}
    if (x >= 0) {
      x
    } else {
      -x
    }
```

- 注意这里的 `else` 不能是一行的开头，不然**R**会错误的认为这是 `if` 结构而进行相关的操作。

- 如果表达式中只有一句表达式，那么可以不用大括号而把所有的东西放在一行中。如下面的例子：

```{r}
    if (x >= 0) x else -x
```


---
### 向量的判别： `ifelse()`

- 上述的绝对值判别不能适用于向量。下面的语句返回的是错误的结果：

```{r, eval=FALSE}
    x <- -2:2
    if(x>=0) x else -x
```

-  函数 `ifelse()` 可以根据一个逻辑向量中的多个条件，分别选择不同结果。

```{r}
    ifelse(x >= 0, x, -x)
```


---
### 多个判别表达式（一）

- 在判别算法是否收敛的时候，我们常常要求精度要达到一定的程度或者达到了最大的迭代次数，如

```{r}
eps <- 1
iter <- 10
if (eps < 1e-3 | iter > 100 ) print("converged") else print("Not converged")
```

- 但是如果需要判断的语句本身是一个向量，我们要求至少有一个条件满足即为 `TRUE`

```{r}
eps <- c(1, 0.5, 0)
if (eps < 1e-3 || iter > 100 ) print("converged") else print("Not converged")

if (any(eps < 1e-3) | iter > 100 ) print("converged") else print("Not converged")
```

---
### 多个判别表达式（二）

- 一般使用`&&`或（和） `||` 来组合多个逻辑表达式，因为它们只返回一个逻辑型标量

- `&&`和 `||` 有着所谓的“短路效应”：

  + 只要 `||` 遇到第一个 `TRUE`，则返回 `TRUE` 而不再计算其他表达式
  
  + 只要 `&&` 遇到第一个 `FALSE`，则返回 `FALSE` 而不再计算其他表达式

- `&`或 `|` 是向量化的操作符，作用于向量时会返回多个值。如果非要使用，则利用 `any()` 或 `all()` 将其转换为单个逻辑值。


```{r}
(0 > 0) && (all.equal(42%%6, 169%%13))
all.equal(42%%6, 169%%13)
```


---
### 多重 `if-else` 结构

- 多个分支，可在中间增加 `else if`，如：

$$\psi(x) = \left\{ \begin{array}{cl} x^2 & \mathrm{if}~|x|\leq 1\\
2|x|-1 &\mathrm{if}~ |x| > 1\end{array}\right.$$


```{r}
x <- 0.5
if (x^2 < 1) {
  x^2 
} else if (x >= 1) {
  2*x-1
} else {
 -2*x-1
}
```

---
### 多分枝结构： `switch()`

- 函数 `switch()` 可以建立多分枝结构，但不如 `if-else` 结构容易理解。

```{r}
switch((x <= -1) + (x <= 1) + 1,
       2*x-1,
       x^2,
       -2*x-1
       )
```

- `switch()` 函数更适合做因子的多分枝结构。

```{r}
type.of.summary = "mode"

switch(type.of.summary,
       mean=mean(x),
       median=median(x),
       histogram=hist(x),
       "I don't understand")
```



---
class: center, middle


## 循环结构

---
### `for` 循环（一）

- `for` 循环的语法为

```r
for (循环变量 in 序列) {表达式}
```

- 如果对向量每个元素遍历并保存结果，应在循环之前先将结果变量产生等长的存储，在循环内为已经分配好存储空间的输出向量的元素赋值。 
- 为了产生长度为 `n` 的数值型向量，用 `numeric(n)` ；为了产生长度为 `n` 的列表，用 `vector("list", n)`。


```{r}
n = 10
log.vec = vector(length=n, mode="numeric")
for (i in 1:n) {
  log.vec[i] = log(i)
}
log.vec
```


---
### `for` 循环（二）

- 如果要对向量元素遍历，建立采用下标访问，以避免出现丢失向量的属性问题
```{r}
    x <- as.POSIXct(c("1981-05-31", "2020-02-22"))
    for(xi in x){
      print(xi)
      }

    for(i in seq_along(x)){
      print(x[i])
      }
```


---
### `for` 循环（三）

- 对一个向量元素遍历时如果用下标访问， 建议用 `seq_along(x)` 取代 `1:length(x)` , 避免出现长度为零时出现错误下标

```{r}
    x <- 1:3   # 改成 x <- NULL 试试
    for (i in seq_along(x)) {
      print(log(x[i]))
    }

    x <- 1:3   # 改成 x <- NULL 试试
    for (i in 1:length(x)) {
      print(log(x[i]))
    }
```


---
### 嵌套`for` 循环（一）

```{r}
for (i in 1:4) {
  for (j in 1:i^2) {
    cat(paste(j,""))
  }
  cat("\n")
}
```

---
### 嵌套`for` 循环（二）

```{r}
a <- matrix(1:4, nrow = 2)
b <- matrix(1:6, nrow = 2)
c <- matrix(0, nrow=nrow(a), ncol=ncol(b))
if (ncol(a) == nrow(b)) {
  for (i in 1:nrow(c)) {
    for (j in 1:ncol(c)) {
      for (k in 1:ncol(a)) {
        c[i,j] <- c[i,j] + a[i,k]*b[k,j]
      }
    }
  }
  print(c)
} else {
  stop("matrices a and b non-conformable")
}
```


---
### `while` 循环

- `while` 循环的语法为

```r
while (循环继续条件) {表达式}
```

- 下面例子展示的是正整数中其log值不超过2的所有log值：

```{r}
i = 1
log.vec = c()
while (log(i) <= 2) {
  log.vec = c(log.vec, log(i))
  i = i+1
}
log.vec
```


---
### `repeat` 循环（一）

- `repeat` 循环的语法为

```r
repeat{
  ...
   if(循环推出条件) break
}
```

- 等价于 `while(TRUE)`

- 下面例子展示的是正整数中其log值不超过2的所有log值：

```{r}
i = 1
log.vec = c()
# while (TRUE) {
repeat {
  if (log(i)>2) break
  log.vec = c(log.vec, log(i))
  i = i+1
}
log.vec
```


---
### `repeat` 循环（二）

- 小心陷入死循环！！！


```{r, eval=FALSE}
repeat {
  ans = readline("请问《实用统计软件》课程的主讲老师的名字叫什么？")
  if (ans == "温灿红" || ans == "Wen Canhong") {
    cat("对了！你通过了此次考试！")
    break
  }
  else {
    cat("喔喔，你答错了！后果很严重哦！！！\n")
  } 
}
```


---
class: center, middle


## 向量化


---
### 避免循环——向量化（一）

- **R** 是解释型语言，在执行单个运算时， 效率与编译代码相近；在执行迭代循环时， 效率较低， 与编译代码的速度可能相差几十倍。 

- **R** 以向量、矩阵为基础运算单元， 在进行向量、矩阵运算时效率很高， 应尽量采用向量化编程。

- **R** 中有很多函数都支持向量化运算，如 `abs()`, `log()`, `sum()`, `prod()`, `cumsum()` 等

```{r}
    abs(-2:2)
    log(1:10)
```

---
### 避免循环——向量化（二）

$$\psi(x) = \left\{ \begin{array}{cl} x^2 & \mathrm{if}~|x|\leq 1\\
2|x|-1 &\mathrm{if}~ |x| > 1\end{array}\right.$$

- 第一种方法：利用向量化与逻辑下标

```{r}
    x <- seq(-1,1, 0.2)
    y <- x^2
    y[abs(x)>1] <- 2 * abs(x) - 1
    y
```

- 第二种方法：利用 `ifelse()` 函数

```{r}
    ifelse(abs(x)<=1, x^2, 2 * abs(x) - 1)
```

---
### 向量化的例子（一）

考虑一个班的学生存在生日相同的概率。 

- 假设一共有365个生日(只考虑月、日)。 设一个班有
$n$ 个人，则

$$P(至少有两人相同生日)\\
= 1- P(n个人生日都不相同)\\
= 1- \frac{365\times 364 \times \dots \times (365-(n-1))}{365^n}\\
= 1 - \frac{365-0}{365}\times \frac{365-1}{365} \times \dots \times \frac{365-(n-1)}{365^n}$$

---
### 向量化的例子（一）

- 普通循环写法

```{r}
n <- 100                 # 班级学生数
p <- 1
for(i in 0:(n-1)){
  p <- p * (365-i)/365
}
1 - p 

```

- 向量化写法
```{r}
1 - prod((365:(365-n+1))/365)
```

---
### 向量化的例子（二）
.pull-left[
```{r}
a <- matrix(1:4, nrow = 2)
b <- matrix(1:6, nrow = 2)
c <- matrix(0, nrow=nrow(a), ncol=ncol(b))
if (ncol(a) == nrow(b)) {
  for (i in 1:nrow(c)) {
    for (j in 1:ncol(c)) {
      for (k in 1:ncol(a)) {
        c[i,j] <- c[i,j] + a[i,k]*b[k,j]
      }
    }
  }
  print(c)
} else {
  stop("matrices a and b non-conformable")
}
```
]

.pull-right[
- 等价于
```{r}
a %*% b
```
]

---
### `replicate()` 函数—— `for`循环在模拟实验的向量化函数

- `replicate()` 函数用来执行某段程序若干次， 类似于 `for()` 循环但是没有计数变量。 

- 常用于随机模拟。 

- `replicate()` 的缺省设置会把重复结果尽可能整齐排列成一个多维数组输出。

- 语法为

```r
    replicate(重复次数, 要重复的表达式)
```

---
### `replicate()` 函数例子

```{r}
    replicate(6, {
      x <- rnorm(100, 0, 1); 
      c(mean(x), sd(x)) })

```


---
### 案例分析：蒙特卡洛积分

- 假设 $X_1,\dots, X_n$ 是一组独立同分布的样本，其概率密度函数为 $f$ ，则由大数定律可知当 $n \rightarrow\infty$ 时有

$$
\hat{\mu}_{MC} = \frac{1}{n} \sum_{i=1}^n h(X_i) \rightarrow \mu = E(h(X_1)) = \int h(x) f(x) dx
$$
- 假设样本来自于参数为8的gamma分布，$h(x) = x$ , 请分析当n增加时 $\hat{\mu}_{MC}$ 是如何变化的？

---
### 案例分析：蒙特卡洛积分

```{r,fig.height=5, fig.width=8, eval=FALSE}
set.seed(123)
n <- 1000
x <- rgamma(n, 8) # h(x) = x
mu_hat <- (cumsum(x) / (1:n)) # Cumulative average

library(ggplot2)
ggplot(mapping = aes(1:n, mu_hat)) + 
  geom_point() + 
  geom_line() +
  geom_hline(aes(yintercept = 8), color = "gray", linewidth=1.5, linetype = "dashed") + 
  coord_cartesian(ylim = c(6, 10))
```

---
### 案例分析：蒙特卡洛积分

```{r,fig.height=6, fig.width=10, echo=FALSE}
set.seed(123)
n <- 1000
x <- rgamma(n, 8) # h(x) = x
mu_hat <- (cumsum(x) / (1:n)) # Cumulative average

library(ggplot2)
ggplot(mapping = aes(1:n, mu_hat)) + 
  geom_point() + 
  geom_line() +
  geom_hline(aes(yintercept = 8), color = "gray", linewidth=1.5, linetype = "dashed") + 
  coord_cartesian(ylim = c(6, 10))
```

---
### 案例分析：蒙特卡洛积分

- 置信区间（基于中心极限定理）

$$
\hat{\mu}_{MC} = \frac{1}{n} \sum_{i=1}^n h(X_i) \sim N(\mu, \sigma^2_{MC}/n)
$$

其中

$$
\sigma^2_{MC} = \int (h(x)-\mu)^2 f(x) dx.
$$

上式可以通过以下式子进行估计

$$
\hat\sigma^2_{MC} = \frac{1}{n-1} \sum_{i=1}^n (h(X_i) - \hat{\mu}_{MC})^2
$$

那么 95%的置信区间为

$$
 \hat{\mu}_{MC} \pm \frac{\hat\sigma_{MC}}{n}.
$$


---
### 案例分析：蒙特卡洛积分


```{r,fig.height=5, fig.width=8, eval=FALSE}
set.seed(123)
n <- 1000
x <- rgamma(n, 8) # h(x) = x
mu_hat <- (cumsum(x) / (1:n)) # Cumulative average
sigma_hat <- sd(x)

library(ggplot2)
ggplot(mapping = aes(1:n, mu_hat)) + 
  geom_ribbon(
    mapping = aes(
      ymin = mu_hat - 1.96 * sigma_hat / sqrt(1:n), 
      ymax = mu_hat + 1.96 * sigma_hat / sqrt(1:n)
      ), fill = "gray") +
  geom_point() + 
  geom_line() +
  geom_hline(aes(yintercept = 8), color = "red", linewidth=1.5, linetype = "dashed") + 
  coord_cartesian(ylim = c(6, 10))
```

---
### 案例分析：蒙特卡洛积分


```{r,fig.height=6, fig.width=10, echo=FALSE}
set.seed(123)
n <- 1000
x <- rgamma(n, 8) # h(x) = x
mu_hat <- (cumsum(x) / (1:n)) # Cumulative average
sigma_hat <- sd(x)

library(ggplot2)
ggplot(mapping = aes(1:n, mu_hat)) + 
  geom_ribbon(
    mapping = aes(
      ymin = mu_hat - 1.96 * sigma_hat / sqrt(1:n), 
      ymax = mu_hat + 1.96 * sigma_hat / sqrt(1:n)
      ), fill = "gray") +
  geom_point() + 
  geom_line() +
  geom_hline(aes(yintercept = 8), color = "red", linewidth=1.5, linetype = "dashed") + 
  coord_cartesian(ylim = c(6, 10))
```